臺灣高等法院臺中分院刑事裁定　
110年度毒抗字第822號
抗  告  人  
即  被  告  張振華



送達代收人  林盛煌律師
上列抗告人即被告因聲請觀察勒戒案件，不服臺灣彰化地方法院
中華民國110年5月27日第一審裁定（110年度毒聲字第388號），
提起抗告，本院裁定如下：
    主  文
抗告駁回。
    理  由
一、抗告人即被告甲○○（下稱被告）抗告意旨略以：㈠被告並無
    施用毒品成癮之情事，被告係因當時身體疼痛難耐，始一時
    失慮而施用第二毒品甲基安非他命，但自該次後，被告不曾
    再使用任何毒品，並無毒癮或施用傾向；㈡被告犯後態度亦
    屬良好，且供出毒品來源，足彰被告確實已痛定思痛，悔意
    甚堅；㈢被告經營芭樂工廠小有規模，雇有員工多名，該工
    廠員工之生計均仰賴被告一人，倘被告進入勒戒處所，勢必
    影響該工廠之銷售，且將導致員工家庭生計產生問題；㈣被
    告已積極向彰化縣基督教醫療財團法人基督教醫院戒癮治療
    門診，諮詢關於甲基安非他命毒品戒癮治療之相關資訊，且
    完全能配合該院之自費戒癮療法，懇請鈞院賜予被告進入醫
    院為自費戒癮療法之處分等語。
二、按犯第10條之罪者，檢察官應聲請法院裁定，或少年法院（
    地方法院少年法庭）應先裁定，令被告或少年入勒戒處所觀
    察、勒戒，其期間不得逾2月。觀察、勒戒後，檢察官或少
    年法院（地方法院少年法庭）依據勒戒處所之陳報，認受觀
    察、勒戒人無繼續施用毒品傾向者，應即釋放，並為不起訴
    之處分或不付審理之裁定；認受觀察、勒戒人有繼續施用毒
    品傾向者，檢察官應聲請法院裁定或由少年法院（地方法院
    少年法庭）裁定令入戒治處所強制戒治，其期間為6個月以
    上，至無繼續強制戒治之必要為止。但最長不得逾1年。依
    前項規定為觀察、勒戒或強制戒治執行完畢釋放後，3年後
    再犯第10條之罪者，適用前2項之規定，毒品危害防制條例
    第20條第1項、第2項前段、第3項分別定有明文。又前揭規
    定中所謂「3年後再犯」，經最高法院刑事大法庭以109年度
    台上大字第3826號裁定統一見解為：只要本次再犯（不論修
    正施行前、後）距最近一次觀察、勒戒或強制戒治執行完畢
    釋放，已逾3年者，即該當之，不因其間有無犯第10條之罪
    經起訴、判刑或執行而受影響，合先敘明。
三、經查：
(一)被告基於施用第二級毒品甲基安非他命之犯意，於民國109
    年10月18日20、21時許，在彰化縣○○鄉○○村○○路00號之友人
    住處，以將甲基安非他命放入玻璃球燒烤後吸食所產生煙霧
    之方式，施用第二級毒品甲基安非他命1次，復經警方於同
    年月20日17時40分許採集其尿液送檢驗，結果呈安非他命、
    甲基安非他命陽性反應等情，業據其於偵查中坦承不諱，復
    有立人醫事檢驗所濫用藥物尿液檢驗報告、勘察採證同意書
    、雲林縣警察局西螺分局委託檢驗尿液代號與真實姓名對照
    認證單各1份附卷可稽，被告確有於上開時地施用第二級毒
    品甲基安非他命之犯行，足堪認定。
(二)被告雖執前詞提起抗告，惟查：
  ⒈所謂毒品戒癮治療計畫，係法務部基於防制毒品危害之刑事
　　政策與毒品危害防制條例第24條規定，鑑於對若干施用毒品
　　者若僅施以徒刑不足以斷絕毒癮之規範本旨，乃令檢察機關
　　與行政院衛生署合作，由檢察官審酌個案情形，援引毒品危
　　害防制條例第24條，並參酌刑法第57條所列事項及公共利益
　　之維護，改以緩起訴處分方式轉介毒品施用者前往醫療院所
　　治療，然是否為附命完成戒癮之緩起訴處分，係屬檢察官之
　　職權，尚非法院之權責範圍；而毒品危害防制條例第20條第
　　1項規定之施以觀察、勒戒，係保安處分之一種，且為強行
　　規定，除有毒品危害防制條例第21條第1項規定犯同條例第1
　　0條之罪者，於犯罪未發覺前，自動向行政院衛生署指定之
　　醫療機構請求治療，醫療機構免將請求治療者送法院或檢察
　　機關，以及同條例第24條第1項規定檢察官先依刑事訴訟法
　　第253條之1第1項、第253條之2之規定，為附命完成戒癮治
　　療之緩起訴處分時，不適用第20條第1項之程序外，凡經檢
　　察官聲請，法院僅得依法裁定令入勒戒處所觀察、勒戒，尚
　　無自由斟酌以其他方式替代之權。而遍查卷內資料，被告既
　　未曾在犯罪未發覺前，自動向行政院衛生福利部指定醫療機
　　構請求治療之情事，自與前揭得為附命完成戒癮治療之緩起
　　訴處分之規定不合。是以本件檢察官經斟酌個案情形，認以
　　向法院聲請觀察、勒戒始能達成戒癮治療之目的，而未對被
　　告為附命完成戒癮治療之緩起訴處分諭知，乃屬檢察官適法
　　職權之行使，本院亦無從斟酌個案情節，而改以「附命完成
　　戒癮治療之緩起訴處分」替代原審法院依檢察官聲請所為認
　　「被告應送勒戒處所觀察、勒戒」之諭知。
  ⒉至抗告意旨所稱被告工廠營運與員工之生計等情，縱屬非虛
　　而值同情，惟仍與被告施用毒品犯行無涉，且觀察、勒戒旨
　　在幫助施用毒品者戒除毒癮，用以矯治、預防行為人再犯，
　　當無因行為人之家庭、經濟因素而免予執行之理。
　⒊又被告前因施用毒品案件，經法院裁定令入勒戒處所觀察、
　　勒戒，復經裁定令入戒治處所施以強制戒治後，於89年11月
　　13日執行完畢釋放，其後未曾再經法院裁定令入勒戒處所觀
　　察、勒戒或施以強制戒治等情，此有臺灣高等法院被告前案
　　紀錄表在卷可稽。準此，本件被告施用第二級毒品之犯行，
　　距前一次觀察、勒戒或強制戒治執行完畢釋放後已逾3年，
　　核屬前揭毒品危害防制條例第20條第3項所定3年後再犯情
　　形，自應依修正後新法規定再予觀察、勒戒。原審因認檢察
　　官聲請將被告送勒戒處所觀察、勒戒，為有理由，從而裁定
　　將被告送勒戒處所施以觀察、勒戒，於法並無不合。
(三)綜上所述，原裁定認被告施用第二級毒品甲基安非他命之犯
　　行明確，依檢察官之聲請裁定被告應送勒戒處所觀察、勒
　　戒，核其認事用法俱無不合。被告以上開情詞提起抗告，尚
　　屬無據，其抗告無理由，應予駁回。
四、據上論斷，應依刑事訴訟法第412條，裁定如主文。
中　　華　　民　　國　　110 　年　　7 　　月　　5　　日
            刑事第六庭  審判長法  官  唐  光  義
                              法  官  鍾  貴  堯
                              法  官  劉  柏  駿
以上正本證明與原本無異。
不得再抗告。
                              書記官  林  巧  玲
　　　　　　　　　　　　　　　
中　　華　　民　　國　　110 　年　　7 　　月　　 5　　日